【裁判字號】    97,消債更,599
【裁判日期】    980105
【裁判案由】    更生事件
【裁判全文】
臺灣臺中地方法院民事裁定           97年度消債更字第599號
聲  請  人  甲○○○○○○
上列當事人因消費者債務清理事件聲請更生，本院裁定如下：
    主  文
聲請駁回。
聲請費用由聲請人負擔。
    理  由
一、按債務人與金融機構協商成立者，不得聲請更生或清算，但
    因不可歸責於己之事由，致履行顯有重大困難者，不在此限
    ；本條例施行前，債務人依金融主管機關協調成立之中華民
    國銀行公會會員辦理消費金融案件無擔保債務協商機制與金
    融機構成立之協商，準用前項之規定，消費者債務清理條例
    第151條第5項、第6項分別定有明文，而聲請更生或清算不
    合程式或不備其他要件者，法院應以裁定駁回之，但其情形
    可以補正者，法院應定期間先命補正，復為同條例第8條所
    明定。
二、查本件債務人於本法實行前曾依照「中華民國銀行公會會員
    辦理消費金融案件無擔保債務協商機制」與安泰商業銀行股
    份有限公司（下稱安泰銀行）成立債務協商，協商內容為每
    月繳款新台幣（下同）20,293元，嗣因每月收入扣除必要支
    出後，無法繳納協商款以致毀諾，爰依法聲請更生等語。惟
    查，就債務人毀諾係屬不可歸責一節，本件債務人所主張之
    毀諾事由，係債務人於95年協商成立時即已知悉，並得據以
    評估可否履行協商條件之情事，債務人當時盱衡其經濟狀況
    ，既仍簽署協商協議書，同意最大債權銀行即安泰銀行之無
    擔保債務還款計劃，則其縱因月收入不敷償還，亦屬債務人
    於協商時可得預見，核與「不可歸責於己之事由致履行顯有
    重大困難」之要件不符。此外，債務人復未舉證證明其於協
    商成立後有何經濟狀況重大變更，或有何不可歸責於債務人
    之事由，致履行協商顯有重大困難，則其聲請更生自屬無據
    。又中華民國銀行公會已針對95年銀行公會債務協商毀諾之
    債務人，提供「個別協商一致性方案」以利債務人與金融機
    構再次協商，故聲請人如認該協商方案履行有其他不適當情
    形，即可再次與債權銀行重行協商謀求解決。
三、再者，經本院依職權向各金融機關債權人函查債務人消費明
    細紀錄顯示，債務人消費內容多屬百貨購物（如：持萬泰商
    業銀行股份有限公司（下稱萬泰商銀）信用卡於86年2月至6
    月間至龍心百貨股份有限公司刷卡共計49,958元，89年2月
    27 日至中友百貨股份有限公司刷卡15,320元，同年4月23日
    於同百貨公司及勵精服飾行刷卡共計16,795元，92年10月16
    日至廣三崇光國際開發股份有限公司刷卡12,816元，95年4
    月6日至廣三崇光百貨股份有限公司刷卡15,000元）、個人
    旅遊（如：持萬泰商銀信用卡於87年3月間於長成旅行社有
    限公司、SOGO HONG KONG CO LTD HONG KONG HK、GIORDANO
    LTD（CB 9）HONG KONG HK等刷卡共計46,623元，90年1月30
    日至立榮航空股份有限公司刷卡5,970元，持中國信託商業
    銀行股份有限公司信用卡於93年5月26日至永通旅行社股份
    有限公司刷卡35,800元）等，皆非生活必要支出，而屬奢侈
    浪費性質，且有密集預借金之情形，每次金額大小不等，此
    有卷附債務人消費明細附卷可稽。
四、債務人之消費內容既如前述，核與消費者債務清理條例第13
    4條第4款所稱：「浪費、賭博或其他投機行為，致財產顯然
    減少或負擔過重之債務」等不免責事由相當。再經本院函詢
    各該金融機構債權人亦表明反對債務人之更生聲請，顯見本
    件縱令進入更生程序，亦將因其更生方案無法獲致債權人會
    議通過或法院認可而宣告清算，徒增程序勞費，毫無聲請更
    生實益。
五、縱上所述，本件聲請更生，係因債務人收入不足清償前開協
    商成立之金額，仍與銀行成立訂立協議，致無法履行，其有
    可歸責於己致無法履行協商條件之原因自明，依前揭規定，
    本院自得駁回其聲請。是本件債務人聲請更生，既無聲請更
    生之實益，又違背消費者債務清理條例第151條第5項之規定
    ，且上開欠缺又屬無從補正，依上說明，自應駁回其更生之
    聲請，爰裁定如主文。
中    華    民    國    98    年    1     月    5     日
              民事庭        法      官  張升星
上為正本係照原本作成
如不服本裁定，應於裁定送達後10日內，以書狀向本院提出抗告
，並繳納抗告費新臺幣1千元
中    華    民    國    98    年    1     月    5     日
                            書  記  官  詹世洲


司法院資訊處製作；財團法人民間司法改革基金會備份。
